【裁判字號】    97,訴,55
【裁判日期】    970416
【裁判案由】    違反槍砲彈藥刀械管制條例
【裁判全文】
臺灣花蓮地方法院刑事判決                97年度訴字第55號
公  訴  人  臺灣花蓮地方法院檢察署檢察官
被      告  甲○○
選任辯護人  范明賢律師
上列被告因違反槍砲彈藥刀械管制條例案件，經檢察官提起公訴
（97年度偵字第194號），本院判決如下：
    主  文
甲○○未經許可，持有可發射金屬具有殺傷力之空氣長槍，處有
期徒刑貳年，併科罰金新臺幣伍萬元，罰金如易服勞役，以新臺
幣壹仟元折算壹日。緩刑參年，並應於判決確定後陸月內，向執
行檢察官指定之公益團體、地方自治團體或社區提供捌拾小時之
義務勞務，緩刑期間付保護管束。扣案之空氣長槍貳枝（槍枝管
制編號0000000000號、0000000000號）沒收。
    事  實
一、甲○○明知槍砲彈藥刀械管制條例所列之槍械，未經中央主
    管機關許可，不得任意持有，竟於民國91年7 月間某日，在
    花蓮縣花蓮市某玩具店內，以新臺幣（下同）35000 元之價
    格，購得可發射金屬具有殺傷力之空氣長槍2 枝（槍枝管制
    編號0000000000號、0000000000號），隨即未經許可而持有
    上開空氣長槍2 支，嗣於96年12月19日21時40分許，甲○○
    駕駛車牌號碼5053-KJ 自小客車搭載不知情之友人許義昌行
    經花蓮縣豐濱鄉○○街78號前，因以探照燈探照光豐公路上
    之山區，形跡可疑，而為警盤查並當場在上開自小客車上扣
    得其所有之上開空氣長槍2枝、鋼珠151顆等物。
二、案經花蓮縣警察局鳳林分局報告臺灣花蓮地方法院檢察署檢
    察官偵查起訴。
    理  由
壹、程序事項：
一、按被告之自白，非出於強暴、脅迫、利誘、詐欺、疲勞訊問
    、違法羈押或其他不正之方法，且與事實相符者，得為證據
    ，刑事訴訟法第156條第1項定有明文。本案被告甲○○於警
    詢、檢察官偵訊中關於其持有空氣長槍2 枝之自白，均未抗
    辯具有非任意性之情形，本院亦查無明顯事證有上述不正訊
    （詢）問之情，應認其自白具有任意性，而有證據能力。
二、內政部警政署刑事警察局97年1 月10日刑鑑字第0960195683
    號槍彈鑑定書係鑑定被告持有之空氣長槍是否具有殺傷力，
    依其所見所為之證明文書，核其本質乃為被告以外之人於審
    判外之書面陳述，依刑事訴訟法第159條第1項之規定，不具
    證據能力（前述證據性質上雖為公務員職務上所製作之證明
    文書，但既為針對本件被告持有槍枝之個案作成，即與刑事
    訴訟法第159條之4第1 款所示，可經常處於可受公開檢查之
    狀態，設有錯誤，甚易發現而予及時糾正之例行性紀錄文書
    有間，非刑事訴訟法第159條之4第1 款所謂得成為傳聞例外
    之公文書，而不能依此規定取得證據能力）。惟因檢察官、
    辯護人及被告於本院行準備程序及審理時對作為證據使用均
    表示沒有意見，且該鑑定書與檢察官主張之事實有關聯性，
    而刑事警察局作成前開鑑定書時亦無任何不適當之情況，依
    刑事訴訟法第159條之5第2項規定，有證據能力。
貳、實體事項：
一、上開犯罪事實，業據被告迭於警詢、偵查中及本院審理時坦
    承不諱，並有查獲之上開空氣長槍2枝（槍枝管制編號00000
    00000號、0000000000號）、鋼珠151顆扣案可資佐證。又上
    開扣案之空氣長槍2 枝，經送請內政部警政署刑事警察局以
    檢視法、性能檢驗法、動能測試法鑑定結果，認為：「一、
    送鑑空氣長槍1枝（槍枝管制編號0000000000 號），認係氣
    體動力式槍枝，以外接高壓鋼瓶內氣體為發射動力，雖欠缺
    撞鐵拉桿，惟仍可以金屬棒將撞鐵固定於待擊發位置，經以
    金屬彈丸測試三次，其中彈丸（直徑8.0 mm、重量2.1g）最
    大發射速度為126公尺/秒，計算其動能為16焦耳，換算其單
    位面積動能為33焦耳/平方公分。二、送鑑空氣長槍1枝（槍
    枝管制編號0000000000號），認係氣體動力式槍枝，以外接
    高壓鋼瓶內氣體為發射動力，雖欠缺撞鐵拉桿，惟仍可以金
    屬棒將撞鐵固定於待擊發位置，經以金屬彈丸測試三次，其
    中彈丸（直徑8.0mm、重量2.1g）最大發射速度為162 公尺/
    秒，計算其動能為27焦耳，換算其單位面積動能為54 焦耳/
    平方公分」，此有該局97年1月10日刑鑑字第0960195683 號
    槍彈鑑定書在卷可稽；另有關殺傷力定義，依據司法院秘書
    長81年6月11日秘台廳（二）字第06985號函釋示，殺傷力的
    標準為在最具威力的適當距離，以彈丸可穿入人體皮肉層之
    動能為基準，而殺傷力之相關數據：（一）依日本科學警察
    之研究結果，彈丸單位面積動能達20焦耳／平方公分，則足
    以穿入人體皮肉層。（二）刑事警察局對活豬作射擊測試結
    果，彈丸單位面積動能達24焦耳／平方公分，則足以穿入豬
    隻皮肉層，此亦有刑事警察局提供殺傷力之相關數據附於上
    開槍彈鑑定書內可供參酌，而扣案之空氣長槍，經該鑑定機
    關分別試射3次，單位面積動能均超過24焦耳/平方公分，顯
    足以穿入人體皮肉層，應認具殺傷力無訛。準此，則被告之
    自白應與事實相符，堪予採信，是本件事證明確，被告犯行
    洵堪認定，應依法論科。
二、核被告所為，係犯槍砲彈藥刀械管制條例第8條第4項之未經
    許可持有可發射金屬具有殺傷力之空氣長槍罪。查被告雖未
    經許可而持有上開空氣長槍，行為可議，惟依卷內事證並查
    無被告確有持槍供自己或他人犯罪所用之其他犯行，危害社
    會治安之程度尚非重大，且其係思慮不周，購買上開槍枝，
    是其犯罪情狀顯可憫恕，如科以最低刑度之有期徒刑3 年，
    猶嫌過重，爰依刑法第59條之規定，酌量減輕其刑。爰審酌
    被告先前未曾受有期徒刑以上刑之宣告，有臺灣高等法院被
    告前案紀錄表1 份在卷可稽，素行良好，然其持有具殺傷力
    之空氣長槍，對社會治安已存有潛在之危險性，不僅威脅社
    會秩序，且如親自或交由他人持槍射擊，對他人之生命、身
    體安全而言將造成立即之危害，復參酌其犯罪之動機、目的
    、所持槍枝之殺傷力程度及被告事發後坦承犯行，犯後態度
    良好等一切情狀，量處如主文所示之刑，並就併科罰金部分
    依刑法第42條第3 項之規定諭知易服勞役之折算標準，以示
    懲儆。
三、末查，被告前未曾受有期徒刑以上刑之宣告乙節，如前所述
    ，其因一時失慮致罹刑典，犯罪後已認罪並深具悔意，本院
    認經此偵審程序及罪刑宣告之教訓後，當知警惕而無再犯之
    虞，因認其所受刑之宣告以暫不執行為適當，爰併予宣告緩
    刑3年，並應於判決確定後6月內，向執行檢察官指定之公益
    團體、地方自治團體或社區提供80小時之義務勞務，以勵自
    新，並於緩刑期間付保護管束。至扣案具有殺傷力之空氣長
    槍2枝（槍枝管制編號0000000000號、0000000000 號），係
    屬於違禁物，應依刑法第38條第1項第1款之規定宣告沒收；
    其餘扣案之鋼珠151 顆並非屬於違禁物，且依卷內事證無從
    證明係被告所有供本件犯罪所用或所得之物，爰不另予宣告
    沒收，附此敘明。
據上論斷，應依刑事訴訟法第299條第1項前段，槍砲彈藥刀械管
制條例第8條第4項，刑法第11條前段、第59條、第42條第3 項、
第74條第1項第1款、第2項第5款、第93條第1項第2款、第38條第
1項第1款，判決如主文。
本案經檢察官王怡仁到庭執行職務。
中    華    民    國    97    年    4     月    16    日
                  刑事第三庭    審判長法  官  李世華
                                      法  官  張嘉芬
                                      法  官  許乃文
上列正本證明與原本無異。
如對本判決不服，應於送達後10日內，向本院提出上訴狀。（上
訴狀應記載具體上訴理由並應抄附繕本）
中    華    民    國    97    年    4     月    16    日
                                      書記官
附錄本判決論罪之法律條文：
槍砲彈藥刀械管制條例第8條：
未經許可，製造、販賣或運輸鋼筆槍、瓦斯槍、麻醉槍、獵槍、
空氣槍或第4條第1項第1款所定其他可發射金屬或子彈具有殺傷
力之各式槍砲者，處無期徒刑或5年以上有期徒刑，併科新臺幣1
千萬元以下罰金。
未經許可，轉讓、出租或出借前項所列槍枝者，處5年以上有期
徒刑，併科新臺幣1千萬元以下罰金。
意圖供自己或他人犯罪之用，而犯前二項之罪者，處無期徒刑或
7年以上有期徒刑，併科新臺幣1千萬元以下罰金。
未經許可，持有、寄藏或意圖販賣而陳列第1項所列槍枝者，處3
年以上10年以下有期徒刑，併科新臺幣700萬元以下罰金。
第1項至第3項之未遂犯罰之。


司法院資訊處製作；財團法人民間司法改革基金會備份。
